臺灣新竹地方法院民事裁定  
111年度家聲抗字第14號
抗  告  人  毛宗德  

相  對  人  張夜明  


代  理  人(法扶律師)
            胡宗典律師                      
關  係  人  毛宗全  

            毛宗安  

上列當事人間聲請給付扶養費事件，抗告人對於民國111年1月27
日本院110年度家聲字第418號裁定提起抗告，本院裁定如下：
    主  文
一、抗告駁回。
二、抗告程序費用由抗告人負擔。
    理  由
壹、程序方面：
    按因裁定而權利受侵害者，得為抗告。抗告及再抗告，除本
    法另有規定外，準用民事訴訟法關於抗告程序之規定。家事
    事件法第92條第1項、第97條準用非訟事件法第41條第1項及
    第46條定有明文。次按撤回抗告準用關於撤回上訴之規定，
    民事訴訟法第495條之1準用第459條第1項前段定有明文。故
    抗告人於抗告法院裁定前得撤回抗告，此為其依法得行使之
    權利，至為灼然。經查，相對人對原裁定原以完全不要抗告
    人給付扶養費等情為由提起抗告，惟相對人於民國111年3月
    24日、5月10日具狀表示其對原裁定沒有意見，要撤回其抗
    告等語，且於同年月12日本院準備程序中當庭以言詞撤回其
    抗告，有陳述意見狀、本院111年5月12日準備程序筆錄在卷
    可稽（本院卷第11頁、第63頁、第67頁），於法並無不合，
    應予准許，是相對人既已撤回其抗告，則本件僅就抗告人之
    抗告審理，合先敘明。又提出抗告之人依法可撤回其抗告，
    為前揭民事訴訟法所明定，此為該當事人出於自由意志所為
    之決定，本院自當予以尊重，抗告人主張本院濫行讓相對人
    撤回抗告玩弄司法公信力云云，顯有誤解；而本院1樓聯合
    服務中心人員所提供之訴訟程序輔導是就民眾單方表示之說
    詞提供相關訴訟程序方面之說明，即僅具有解釋、說明性質
    ，抗告人就此亦有誤解，附此敘明。
貳、實體部分： 
一、相對人於原法院聲請意旨略以：抗告人、關係人乙○○、甲○○
    (以下逕稱姓名，與抗告人合稱系爭3名子女)均為伊之子，
    伊因患有頸椎退化病變併神經根壓迫及腰椎滑脫症併椎間盤
    突出症，目前無工作，名下亦無財產，有受系爭3名子女扶
    養之必要。伊現雖與乙○○共同居住，但伊飲食及生活全係自
    理，系爭3名子女均未給付伊生活費用，爰依民法第1114條
    第1款、第1117條規定，以新竹市108年度每人月平均消費支
    出新臺幣(下同)26,703元為伊扶養費之計算基準，請求系爭
    3名子女給付伊扶養費。並聲明：每名子女應自聲請狀繕本
    送達翌日起至伊死亡之日止，按月各給付伊扶養費6,395元
    。
二、原法院參酌全卷事證後，裁定乙○○、抗告人、甲○○應分別自
    110年10月23日、同年月21日、同年月21日起，均至相對人
    死亡之日止，按月分別給付相對人1,000元、6,395元、6,39
    5元之扶養費，暨如一期逾期不履行，其後之12期（含遲誤
    當期）視為亦已到期。
三、抗告人抗告意旨略以：伊之收入為0元，已提供名下位於新
    竹市○○路000號9樓之11房地（下稱系爭房地）給相對人居住
    ，應可抵銷原法院裁定伊每月應給付相對人之扶養費6,395
    元，系爭房地可讓相對人住到死亡，伊毋庸再給付相對人現
    金；原裁定寫相對人不能維持生活是登載不實、偽造文書；
    又新竹市政府的公文寫明相對人每月生活費是13,800元，扣
    除相對人得領取之補助7,500元後，由相對人之全體子女平
    均負擔始合理。相對人於原法院之聲請無理由，應廢棄原裁
    定，駁回相對人之聲請等語。　　
四、相對人表示：抗告人主張以系爭房地供伊居住來抵扶養費云
    云是本案確定後執行、履行之問題，不影響原裁定所認定之
    扶養費金額；更何況伊原住的房地是先夫所留，被抗告人偷
    偷賣掉，伊被迫遷居到系爭房地，抗告人未善待伊，對伊為
    言語暴力、霸凌，常對伊說「不要給我死在這個房子裡面，
    你從窗口這裡跳下去好了」、「這個房子可以租1萬元，有
    人要租就要收回房子，只是借你暫住」等語，伊不知未來會
    如何。抗告人之抗告無理由，請駁回其抗告。　　
五、關係人乙○○表示：抗告人盜賣先父遺留的房產害相對人無處
    可住，其理應提供相對人住處，何來抵免扶養費之說？其復
    未將所得款項按應繼分給相對人，全部一人獨吞，喪盡天良
    。再者，抗告人的子女都已成年，無需抗告人扶養。抗告人
    滿口謊言，其抗告於法無據等語。
六、得心證之理由﹕
(一)按直系血親相互間，互負扶養之義務；受扶養權利者，以不
    能維持生活而無謀生能力者為限；前項無謀生能力之限制，
    於直系血親尊親屬不適用之，民法第1114條第1款、第1117
    條分別定有明文。又直系血親尊親屬，依民法第1117條規定
    ，如能以自己財產維持生活者，自無受扶養之權利。易言之
    ，直系血親尊親屬受扶養之權利，仍應受不能維持生活之限
    制。次按因負擔扶養義務而不能維持自己生活者，免除其義
    務。但受扶養權利者為直系血親尊親屬或配偶時，減輕其義
    務。扶養之程度，應按受扶養權利者之需要，與負扶養義務
    者之經濟能力及身分定之，民法第1118條、第1119條亦分別
    定有明文。
(二)相對人係39年1月9日出生，現年72歲，105年7月1日診斷患
    有頸椎退化病變併神經根壓迫及腰椎滑脫症併椎間盤突出症
    ，不宜從事負重工作及久坐久站，109年度所得為0元，名下
    無財產，每月領有補助約7,500元等情，有戶籍謄本、109年
    綜合所得稅各類所得資料清單、全國財產稅總歸戶財產查詢
    清單、國軍新竹地區醫院診斷證明書、財團法人法律扶助基
    金會審查表可參(見原法院卷第15頁至第25頁、第29頁)，是
    依相對人之年紀、身體健康狀況及財產等情，顯見其不能以
    現有財產及勞力維持其基本生活，需人扶養等情為真，而抗
    告人僅空言原裁定寫相對人不能維持生活是登載不實、偽造
    文書云云，並未舉證以實其說，洵屬無據。從而，系爭3名
    子女既為相對人之成年子女，對相對人即負有扶養義務，且
    皆為第一順位之扶養義務人，自應按相對人之需要，各依其
    經濟能力負擔扶養義務。
(三)關於相對人每月之扶養費究以多少為適當，因取據困難，實
    難作列舉的計算，原法院採用行政院主計處公布之108年度
    家庭收支調查報告做為計算相對人扶養費用之標準，並衡量
    系爭3名子女之收入與經濟狀況能否負擔此一支出水平，堪
    稱妥適，為本院所援用。查新竹市108年度平均每人月消費
    支出為26,703元、平均每戶家庭所得收入總計為1,602,826
    元；而乙○○109年度所得及財產均為0元，丙○○109年度所得
    為0元、財產總額為364萬3,693元，甲○○109年度所得為195
    萬1,297元、財產價值為0元(見原法院卷第51頁至第57頁)，
    是乙○○雖無所得、資產，抗告人雖無所得，但此2人分別為5
    6年次、58年次，教育程度分別為碩士畢業、博士畢業，有
    其戶籍資料查詢結果可佐（見原法院卷第45頁、第47頁），
    足認其等均正值中壯年，應有相當之工作能力，而非無扶養
    能力之人，暨抗告人名下尚有價值逾300萬元之財產，堪認
    系爭3名子女經濟能力之加總可達前揭新竹市108年度平均每
    戶所得收入總計，則相對人每月扶養費以新竹市108年度平
    均每人月消費支出26,703元為依據，應屬適宜。至抗告人主
    張新竹市政府的公文寫明相對人每月生活費是13,800元云云
    ，並未提供相關事證供本院審酌，本院無從採憑。
(四)又相對人每月領有國民年金4,517元、安老金3,000元，有相
    對人在原法院之聲請狀可考（原法院卷第11頁），是相對人
    每月扶養費26,703元扣除上開社會福利補助後，每月仍不足
    19,186元（26,703元-4,517元-3,000元=19,186元），原法
    院考量系爭3名子女各自之經濟能力與財產狀況後，裁定乙○
    ○對相對人之扶養義務減輕為每月負擔1,000元，丙○○、甲○○
    各負擔扶養費6,395元等情，堪稱妥適，本院同此認定。至
    抗告人主張相對人之扶養費應由系爭3名子女平均分擔云云
    ，其未考量每名子女之實際資力，不為本院所採。另抗告人
    主張其已提供系爭房地供相對人居住，應可抵銷其應給付之
    扶養費云云，查相對人原本住居的新竹市○○街00號6樓之1房
    地（下稱凌雲街房地）是其配偶所有，其配偶於106年1月23
    日去世，凌雲街房地即由相對人與系爭3名子女共同繼承，
    而相對人與系爭3名子女嗣就凌雲街房地之分割方式達成協
    議，同意該房地分割繼承登記為抗告人單獨所有等情，有戶
    籍謄本、遺產分割協議書、土地及建物登記謄本在卷可參（
    見原法院卷第15頁、第155頁至第175頁），審酌相對人與其
    配偶住在凌雲街房地已久，依常情而言，相對人應無搬遷到
    他處居住、而有在凌雲街房地居住到終老之意，因此，相對
    人同意分割繼承由抗告人取得凌雲街房地，全體繼承人包含
    抗告人在內應有相對人可在此地居住至其終老之合意，始為
    合理；然抗告人驟於110年間將凌雲街房地出售，致相對人
    無處棲身，則抗告人此後安排相對人至其所有之系爭房地居
    住，只是維持相對人簽署前揭遺產分割協議書時、全體繼承
    人合意其有居住處所棲身之狀態，而與扶養費之給付無關，
    故抗告人主張以提供相對人居住處所方式作為給付相對人扶
    養費云云，難認可採。　　
七、綜上所述，原法院裁定乙○○、抗告人、甲○○應分別自110年1
    0月23日、同年月21日、同年月21日起，均至抗告人死亡之
    日止，按月分別給付抗告人扶養費1,000元、6,395元、6,39
    5元，並宣告如遲誤1期履行者，其後12期視為亦已到期，於
    法並無不合。抗告意旨指摘原裁定不當，求予廢棄，為無理
    由，應予駁回。
八、本件事證明確，兩造其餘攻擊防禦方法及所提證據，核與結
    果無影響，不再逐一贅述論列，併此敘明。
九、據上論結，本件抗告為無理由，爰裁定如主文。
中　　華　　民　　國　　111 　年　　6 　　月　　6 　　日
                  家事法庭
　　　　　　　            審判長法  官  高敏俐
　　　　　　　                  法  官  林建鼎
　　　　　　　                  法  官  許翠玲
以上正本係照原本作成。
如不服本裁定，僅得於收受本裁定正本送達後10日內，以適用法
規顯有錯誤為理由，並委任律師為代理人提出委任狀，或釋明符
合民事訴訟法第466條之1第2項規定之關係人具有律師資格者為
代理人提出委任狀，或釋明具有律師資格，向本院提出再抗告狀
（須附繕本1份）。
中　　華　　民　　國　　111 　年　　6 　　月　　6 　　日
                                書記官  邱文彬